臺灣新北地方法院民事裁定　　　110年度消債職聲免字第136號
聲　請　人
即　債務人　張橙羚（原名張孝菱）


代　理　人　黃慧敏律師
相　對　人
即　債權人　花旗（台灣）商業銀行股份有限公司


法定代理人　莫兆鴻


代　理　人　陳正欽
相　對　人
即　債權人　中國信託商業銀行股份有限公司


法定代理人　利明献


相　對　人
即　債權人　聯邦商業銀行股份有限公司


法定代理人　李憲章
上列聲請人與相對人間依消費者債務清理條例聲請免責事件，本
院裁定如下：
    主  文
債務人張橙羚應予免責。
    理  由
一、按法院為終止或終結清算程序之裁定確定後，除別有規定外
    ，應以裁定免除債務人之債務，消費者債務清理條例（下稱
    消債條例）第132 條定有明文。參其立法目的，乃在使經濟
    上陷於困境之消費者，於藉債務清理程序調整與債權人之權
    利義務關係後，得謀求其經濟生活之重建，並促進整體社會
    經濟健全發展之步調，從而基於前開最終保障債務人生存權
    之精神，於終止或終結清算程序之裁定確定後，除例外合乎
    消債條例第133 條、134 條等應不予免責之情節外，即應以
    裁定免除其債務。
二、本院前於民國110 年8 月3 日以新北院賢民毅110 年度消債
    職聲免字第136 號函，通知相對人即全體債權人就本院應否
    裁定免責乙節表示意見，並通知相對人於110 年10月7 日到
    庭陳述，惟相對人均未到庭陳述意見，僅以書狀陳述如下：
  ㈠中國信託銀行表示：
    請查察債務人是否有無構成消債條例第133 條不應免責之情
    事；另依109 年度消債清字第279 號裁定所載，如債務人每
    月可處分所得扣除每月自己及應受其扶養者所需生活費用後
    ，已入不敷出，就超支部分債務人如何負擔？是否另有收入
    未有列入財產及收入狀況說明書？或有隱匿之事實？若有故
    意於財產及收入狀況說明書為不實記載等情事，已符合消債
    條例第134 條第8 款規定，應為不免責之裁定；再者，請調
    查債務人是否有消債條例第134 條各款不免責事由。此外，
    本法第1 條之規定，係為保障債權人公平受償，謀求消費者
    經濟生活之更生及社會經濟之健全發展，非為債務人避免清
    償債務之義務而設立，本件債務人目前年約43歲，仍具還款
    能力，當竭力清償債務，以防止消債條例被濫用，阻礙社會
    經濟健全及影響債權人公平受償機會，故請就債務人清算事
    件，裁定不予免責等語。
  ㈡花旗（台灣）商業銀行表示：
    不同意債務人免責，請詳查債務人是否具備消債條例第133
    條暨第134 條各款之不免責事由等語。
三、經查：
  ㈠債務人前依消債條例具狀聲請清算，經本院以109 年度消債
    清字第279 號裁定自110 年5 月6 日下午4 時開始清算程序
    ，並同時終止清算程序在案，經職權調取上開卷宗核閱屬實
    ，依法自應斟酌債務人有無消債條例第133 條、第134 條所
    定不免責事由，合先敘明。
  ㈡債務人有無消債條例第133 條所定應不予免責之事由：
  ⒈按法院裁定開始清算程序後，債務人有薪資、執行業務所得
    或其他固定收入，扣除自己及依法應受其扶養者所必要生活
    費用之數額後仍有餘額，而普通債權人之分配總額低於債務
    人聲請清算前2 年間，可處分所得扣除自己及依法應受其扶
    養者所必要生活費用之數額者，法院應為不免責之裁定。但
    債務人證明經普通債權人全體同意者，不在此限。消債條例
    第133 條定有明文。是以，於債務清算程序終結之後，若債
    務人有固定收入，而以該收入扣除債務人本身及依法應受其
    扶養者之生活必要費用後仍有餘額，且在清算前2 年間，債
    務人可處分所得扣除本身及應受其扶養人生活必要費用後總
    額，高於本次普通債權人之分配總額者，例外有不予免責之
    適用，應予不免責裁定，附此敘明。
  ⒉查債務人自110 年7 月14日起受僱於「享青有限公司」，並
    被派駐於「微星科技股份有限公司」擔任工廠作業員，每月
    薪資約26,000元，每個月另領有育兒津貼2,500 元等情，有
    勞工保險被保險人投保資料表、薪資明細、薪資轉帳紀錄、
    郵政存簿儲金簿明細、薪資證明等在卷可稽，債務人月所得
    約28,500元（計算式：26,000＋2,500 ），堪可採信；另債
    務人主張以新北市民最低生活費15,500元，計算其個人必要
    支出及未成年子女之扶養費14,000元，業據債務人於聲請清
    算程序中，提出戶籍謄本為相當之釋明，且主張之生活支出
    核與消債條例第64之2 條所定債務人必要生活費用之計算方
    式相當，應為可採。準此，衡酌債務人每月所得扣除必要生
    活費用後，已顯再無餘額可供清償，堪足採信。
  ⒊綜上，衡酌本件債務人收支狀況與消債條例第133 條所定「
    於清算程序開始後，債務人有薪資、執行業務所得或其他固
    定收入，扣除自己及依法應受其扶養者所必要生活費用之數
    額後仍有餘額」之情節顯有未合，則該條所定「普通債權人
    之分配總額是否低於債務人聲請清算前2 年間，可處分所得
    扣除自己及依法應受其扶養者所必要生活費用之數額」之要
    件，自無庸再予審酌，故債務人並無消債條例第133 條所定
    之不免責事由。
  ㈢債務人是否具備消債條例第134條不免責之事由：
    消債條例關於清算程序係以免責主義為原則，不免責為例外
    ，倘債權人主張債務人有消債條例第134 條其餘各款所定不
    免責之情事，自應由債權人就債務人有合於上開各款要件之
    事實，舉證以實其說。查，本件債務人於聲請債務清理程序
    時，既已出具財產及收入狀況說明書、民事補正狀等，說明
    其整體收支狀況，且經本院審核並無不實而裁定開始清算程
    序在案，復查無債務人於聲請清算前2 年至今有出入國境旅
    遊之紀錄，債權人雖請求依職權調查有無消債條例第134 條
    所定各款不免責事由，然債權人既未具體說明或提出相當事
    證以供稽核，應難認債務人並無該條款所定不應免責事由之
    存在，堪可認定。
四、綜上，本件債務人經本院裁定開始清算程序，復為終結清算
    程序確定在案，既查無消債條例第133 條及第134 條各款所
    定不免責之事由，依法即應予免責。
五、依消債條例第132 條規定，裁定如主文。
中    華    民    國    110   年    10    月    28    日
                  民事第六庭  法  官  宋家瑋
上為正本係照原本作成。
如不服本裁定，應於裁定送達後10日內，以書狀向本院提出抗告
，並繳納抗告費新臺幣1,000元。
中    華    民    國    110   年    10    月    28    日
                              書記官  洪愷翎